【裁判字號】    97,訴,3577
【裁判日期】    980331
【裁判案由】    毒品危害防制條例
【裁判全文】
臺灣板橋地方法院刑事判決              97年度訴字第3577號
公  訴  人  臺灣板橋地方法院檢察署檢察官
被      告  丙○○
                    （現於臺灣臺北監獄臺北分監執行中）
指定辯護人  本院公設辯護人戊○○
上列被告因違反毒品危害防制條例，經檢察官提起公訴（97年度
偵字第18671 號），本院判決如下：
    主  文
丙○○所犯如附表一所示之罪，各處如附表一編號1 至3 所示之
刑，應執行有期徒刑貳拾年。扣案如附表二編號3 、4 所示之物
均沒收；未扣案之販賣第一級毒品及第二級毒品所得新臺幣肆仟
元沒收，如全部或一部不能沒收時，以其財產抵償之。
    事  實
一、丙○○（原名林義羊）前於(1)民國84年間因違反麻醉藥品管
    理條例案件，經本院以84年度訴字第5213號判處應執行有期
    徒刑5 年2 月，再經臺灣高等法院以85年度上訴字第1468號
    判決上訴駁回，復經最高法院85年度台上字第4133號判決上
    訴駁回而確定；(2)又於85年間因違反麻醉藥品管理條例案件
    ，經本院以85年度訴字第2058號判處有期徒刑6 月確定，並
    與(1)案接續執行，嗣於89年1 月20日因縮短刑期假釋出監（
    殘餘刑期4 年9 月又10日）；(3)再於同年間因違反肅清煙毒
    條例案件，由本院以86年度訴字第511 號判處有期徒刑2 年
    2 月，經臺灣高等法院以86年度上訴字第5435號判決上訴駁
    回而確定；(4)復於同年間因違反藥事法案件，經本院以86年
    度易字第7689號判處有期徒刑6 月確定；(5)又於同年間因違
    反麻醉藥品管理條例案件，經本院以86年度易字第7689號判
    處有期徒刑7 月確定；上開(3)(4)(5)案復經本院以87年度聲字
    第1001號裁定應執行有期徒刑3 年確定，並與上開(1)(2)案經
    撤銷假釋之殘餘刑期接續執行，嗣於96年5 月27日縮刑期滿
    執行完畢。
二、詎丙○○仍不知悔改，明知海洛因及甲基安非他命分屬毒品
    危害防制條例第2 條第2 項第1 、2 款所定之第一、二級毒
    品，不得持之以販賣，竟意圖販賣第一級毒品海洛因及第二
    級毒品甲基安非他命以營利，自真實姓名年籍不詳年約40餘
    歲綽號「阿仙」之成年男子以不詳代價取得海洛因及甲基安
    非他命後，除部分留供己施用外，其餘以持不詳人士申辦借
    其使用之門號0000000000號行動電話為聯絡工具，伺機販賣
    海洛因及甲基安非他命予他人，而分別單獨或與他人（如後
    述）共同為下列販賣第一級毒品海洛因及第二級毒品甲基安
    非他命之行為：
  (一)於97年4 月25日12時52分許，由乙○○以住處00000000號室
    內電話撥打丙○○使用之上開行動電話，以「1 張」表示欲
    購買新臺幣（下同）1,000 元之海洛因，並約定在臺北縣鶯
    歌鎮陶瓷博物館前交易，丙○○遂基於販賣第一級毒品海洛
    因之犯意，約於同日11時許，前往上開約定之地點，以
    1,000 元之價格販賣並交付第一級毒品海洛因1 包予乙○○
    。
  (二)於97年4 月26日11時許，由甲○○（乙○○之胞弟）以住處
    00000000號室內電話撥打丙○○使用之上開行動電話，以「
    1 張」表示欲購買1,000 元之海洛因，丙○○即與真實年籍
    姓名不詳之成年男子基於販賣第一級毒品海洛因之犯意聯絡
    ，丙○○旋駕車搭載該男子共同前往臺北縣鶯歌鎮某菜市場
    ，由丙○○收取甲○○所交付之1,000 元後，推由該男子交
    付第一級毒品海洛因1 包予甲○○。
  (三)於97年5 月14日10時58分許，由丁○○以所持用之門號0000
    000000號行動電話撥打丙○○使用之上開行動電話，談妥價
    格及數量後，丙○○即基於販賣第二級毒品甲基安非他命之
    犯意，旋前往臺北縣鶯歌鎮○○○路「宏德宮」廟口前，以
    2,000 元之價格販賣第二級毒品甲基安非他命予丁○○1 次
    。
三、嗣於97年6 月27日13時30分許，在桃園縣龜山鄉○○路104
    巷9 號3 樓住處為警持本院核發之搜索票執行搜索時查獲，
    扣得如附表二所示之物，並循線查得上情。
四、案經臺北市政府警察局移送臺灣板橋地方法院檢察署檢察官
    偵查起訴。
    理  由
壹、關於證據能力之說明
一、按被告以外之人於偵查中向檢察官所為陳述，除顯有不可信
    之情況者外，得為證據，刑事訴訟法第159 條之1 第2 項定
    有明文。偵查中對被告以外之人（包括證人、鑑定人、告訴
    人、被害人及共同被告等）所為之偵查筆錄，或被告以外之
    人向檢察官所提之書面陳述，性質上均屬傳聞證據。惟現階
    段刑事訴訟法規定檢察官代表國家偵查犯罪、實施公訴，依
    法其有訊問被告、證人及鑑定人之權，證人、鑑定人且須具
    結，而實務運作時，檢察官偵查中向被告以外之人所取得之
    陳述，原則上均能遵守法律規定，不致違法取供，其可信度
    極高，故被告以外之人前於偵查中已具結而為證述，除反對
    該項供述得具有證據能力之一方，已釋明顯有不可信之情況
    外，不宜以該證人未能於審判中接受他造之反對詰問為由，
    即遽指該證人於偵查中之陳述不具證據能力。經查，本件證
    人乙○○、甲○○及丁○○於偵訊時所為之證述，已經具結
    擔保其證言之真實性，其等偵查中所為之陳述，未曾提及檢
    察官偵查時有不法取供之情形，且均經提訊到庭接受交互詰
    問，被告或其辯護人亦未釋明上開供述有顯不可信之情形，
    依上說明，其等偵查中之證言，均具有證據能力。
二、又按被告以外之人（包括證人、鑑定人、告訴人、被害人及
    共同被告等）於檢察事務官、司法警察官或司法警察調查中
    所為之陳述，與審判中不符時，其先前之陳述具有較可信之
    特別情況，且為證明犯罪事實存否所必要者，得為證據，刑
    事訴訟法第159 條之2 定有明文。所謂「前後陳述不符」之
    要件，應就前後階段之陳述進行整體判斷，以決定其間是否
    具有實質性差異，惟無須針對全部陳述作比較，陳述之一部
    分有不符，亦屬之。而所謂「較可信之特別情況」之情形，
    亦應就前後陳述時之各種外部情況進行比較，以資決定何者
    外部情況具有可信性。若陳述係在特別可信之情況下所為，
    則虛偽陳述之危險性即不高，雖係審判外陳述，或未經被告
    反對詰問，仍得承認其有證據能力。所稱「外部情況」之認
    定，例如(1)時間之間隔：陳述人先前陳述是在記憶猶新的情
    況下直接作成，一般與事實較相近，事後即可能因記憶減弱
    或變化，致有不清晰或陳述不符之現象發生；(2)有意識的迴
    避：由於先前陳述時被告未在場，是陳述人直接面對詢問警
    員所為陳述較為坦然；事後可能因陳述人對被告有所顧忌或
    同情，因而在被告面前較不願陳述不利被告之事實；(3)受外
    力干擾：陳述人單獨面對檢察事務官或司法警察（官）所為
    之陳述，程度上較少會受到強暴、脅迫、詐欺、利誘或收買
    等外力之影響，其陳述較趨於真實。若被告在庭或有其他成
    員參與旁聽時，陳述人可能會本能的作出迴避對被告不利之
    證述，或因不想生事乃虛構事實而為陳述；(4)事後串謀：目
    擊證人對警察描述所目睹情形，因較無時間或動機編造事實
    ，客觀上亦較難認與被告間有勾串情事，其陳述具有較可信
    性。但事後因特殊關係，雙方可能因串謀而統一口徑；或事
    後情況變化，兩者從原先敵對關係變成現在友好關係等情形
    ，其陳述即易偏離事實而較不可信等。又所謂「必要性」要
    件，必須該陳述之重要待證事實部分，與審判中之陳述有所
    不符，包括先前之陳述詳盡、於後簡略，甚至改稱忘記、不
    知道等，雖非完全相異，但實質內容已有不符者在內（最高
    法院96年度台上字4304號、96年度台上字第4365號、96年度
    台上字第4414號判決意旨可資參照）。經查：
  (一)證人乙○○於警詢時之證述，依其記載內容，係採取一問一
    答方式，且其於警詢時之供述較接近案發時點，記憶應較為
    清晰，憑信性甚高，而當時未直接面對被告，證述當時心理
    較為篤定，壓力較小，較有可能據實陳述，況觀以上開證人
    於警詢所為證述之內容，其對基本事實之證述始終一致，在
    本院審理中未對檢察官及法官表示為遭受不正方法訊問或非
    出於其自由意志而為供述，並佐以通訊監察譯文之內容與其
    於警詢中所陳相符，益徵其陳述應具有任意性。再者，證人
    乙○○於本院審理中仍就「於97年4 月間有施用海洛因，並
    欲向被告購買海洛因，並約定地點在鶯歌博物館」等事實證
    述不移，足認被告與證人曾有經手毒品之情節應非子虛，益
    見其嗣後改稱「我向被告購買毒品因金額不足，遂交易不成
    功」云云，顯係經權衡輕重，為袒護被告或恐被告對其不利
    等因素而所為之託詞，憑信性甚低，故本院認證人乙○○於
    警詢中之陳述，基於發見真實之需求，且為證明犯罪事實之
    存否為有必要，本院斟酌上開供述證據之取得過程並無瑕疵
    ，且與本案待證事實間具有相當之關聯性，並有相當之可信
    性，以之為本案證據尚無不當，是揆諸前揭說明，證人乙○○於警詢之陳述，本院認符合刑事訴訟法第159 條之2 之情
    形，而有證據能力。
  (二)證人甲○○、丁○○於警詢中之供述，雖均係被告以外之人
    於審判外之陳述，惟其等於本院審理時分別就被告販賣毒品
    之情節已證述明確，故依上開規定，其等於警詢中之供述並
    無必要性，而應認無證據能力，惟所禁止作為證據者，僅係
    禁止作為認定犯罪事實及法律效果之實質證據，至於作為證
    明其他證據證明力之彈劾證據，屬自由證明範圍，要非為法
    所禁止，附此敘明。
三、復按被告以外之人於審判外之言詞或書面陳述，除法律有規
    定者外，不得作為證據；又被告以外之人於審判外之陳述，
    雖不符前4 條之規定，而經當事人於審判程序同意作為證據
    ，法院審酌該言詞陳述或書面陳述作成時之情況，認為適當
    者，亦得為證據。當事人、代理人或辯護人於法院調查證據
    時，知有第159 條第1 項不得為證據之情形，而未於言詞辯
    論終結前聲明異議者，視為有前項之同意，刑事訴訟法第
    159 條第1 項、第159 條之5 分別定有明文。本件搜索扣押
    筆錄、偵查報告為前開刑事訴訟法第159 條第1 項之傳聞證
    據，惟被告暨其辯護人於本院準備程序中明確表示對於上開
    證據均無意見，且於本院言詞辯論終結前並未就其證據能力
    聲明異議，而被告就查獲過程及警方扣押之物品所供述與扣
    押筆錄、偵查報告所載大致相符，可見該等書面供述憑信性
    甚高，以之為證據並無不當，依前開刑事訴訟法第159 條之
    5 第2 項之規定，上開陳述亦有證據能力。
四、再按有事實足認被告或犯罪嫌疑人有最輕本刑為3 年以上有
    期徒刑之罪嫌，並危害國家安全或社會秩序情節重大，而有
    相當理由可信其通訊內容與本案有關，且不能或難以其他方
    法蒐集或調查證據者，得發通訊監察書有實施通訊監察之必
    要者，通訊保障及監察法第5 條第1 項第1 款定有明文。本
    件被告使用之0000000000號行動電話門號通訊監察譯文，係
    依法定程序由本院核發97年度聲監字第415 號通訊監察書取
    得監聽票而實施監聽，所為此部分監聽內容，自有證據能力
    （見97年度偵字第18671 號卷第89、90頁）；再卷附之監聽
    譯文（見同上偵卷第91-95 頁），係偵查人員將上開監聽紀
    錄轉為具體文字紀錄，而檢察官、被告及辯護人於本院審理
    中，就上開監聽譯文之證據能力，均表示「沒有意見」及不
    爭執（見本院卷第50頁），且未於言詞辯論終結前聲明異議
    ，應視為已有將該等證據採為證據之同意（最高法院93年度
    台上3533號、94年度台上字第1976號判決意旨參照）。至監
    聽譯文內容中附註有括號部分，係屬監聽人員對於監聽內容
    之判讀，並非對話之內容，其附載之文字是否符合對話者之
    真意，係屬法院評斷證據價值即證據證明力之問題，與證據
    能力無涉，附此敘明。
貳、實體方面
一、訊據被告丙○○固不否認曾於97年4 、5 月間使用門號0000
    000000號行動電話及施用海洛因、甲基安非他命之事實，惟
    矢口否認有販賣第一級毒品與第二級毒品之犯行，辯稱：伊
    並沒有販賣毒品與乙○○、甲○○及丁○○等人，伊係幫乙○○、甲○○及丁○○調毒品，伊毒品來源均係向藥頭「阿
    仙」所取得，伊係帶藥頭「阿仙」前去讓呂氏兄弟與「阿仙
    」交易，乙○○那次因為錢帶的不夠，故「阿仙」並未交付
    海洛因予乙○○，而未交易成功；甲○○部分，則由「阿仙
    」交付海洛因予甲○○；另丁○○部分，伊係與丁○○合資
    購買甲基安非他命，伊並未從中獲利云云。經查：
  (一)乙○○於97年4 月25日以住處00000000號室內電話撥打丙○○使用門號0000000000號行動電話聯絡，在鶯歌鎮陶瓷博物
    館前，以1,000 元之價格向被告購買海洛因1 包之事實，業
    據乙○○於警詢中及偵查中證述：伊於97年4 月底某日以家
    用電話00000000號撥打綽號「楊（羊）仔」（經指認照片為
    被告）0000000000號行動電話聯絡購買海洛因之事宜，並約
    在臺北縣鶯歌鎮陶瓷博物館前，向被告購買1 包1,000 元之
    毒品海洛因等語綦詳（見97年度偵字第18671 號卷第34、80
    、91頁），並參酌乙○○以其住處電話於97年4 月25日12時
    52分許撥打被告持用之上開手機之通話內容：「先拿1 張止
    癮一下」等暗語（如附表三編號2 所示），及佐以證人即監
    聽警員胡豐證於本院審理時證述：「幾張之張數是以1 千元
    為單位，對話的前面係依受監察者的經濟能力、對方是一般
    買方或是藥頭來判斷交易的代碼及單位」等語（見本院卷第
    105 、106 頁），而該警員自93年7 月間開始偵辦監聽販賣
    毒品案件，受有專業訓練並有多年辦案經驗，其所為之證述
    ，顯係有其專業意見而非憑空捏造而得，自可採信；復參以
    證人乙○○與被告間亦無仇隙，自無虛構誣陷被告之理，益
    徵證人乙○○於警詢、偵訊中所證述其確實基於購買毒品或
    洽詢毒品之動機而與被告見面，並進而交易海洛因等情節，
    應非虛妄，堪以採信。雖證人乙○○於本院審理時改稱：被
    告係伊弟甲○○之國中同學，伊之前施用毒品係向「阿猴」
    所購買，但於97年4 月底時有要跟被告交易，當時伊打電話
    給被告表示要1,000 元的海洛因，被告就說要問他朋友，伊
    就約在鶯歌博物館，被告載一個朋友過來，但因為伊的錢不
    足300 元，被告就沒有交付毒品予伊，並且係因警察教導要
    指控被告，伊才於警詢中稱有拿到海洛因云云（見本院卷第
    186-187 頁），惟查，證人於警詢、偵訊時所證述向被告購
    買毒品之情節始終不移，且未曾提及警察有何不正教導之情
    事，是倘證人乙○○僅有現金700 元，何以不先於電話中詢
    價，如遭拒絕後，猶得向其所自承之「阿猴」之人購買以便
    宜行事，亦可避免減少外出遭遇警察查緝之風險，卻捨此不
    為，顯與常情有違，其於本院審理時所為上開證述，應係迴
    護被告之詞，不足採信。
  (二)甲○○於97年4 月26日以住處00000000號室內電話撥打丙○○使用門號0000000000號行動電話聯絡，在臺北縣鶯歌菜市
    場，以1,000 元之價格向被告購買海洛因1 包之事實，業據
    甲○○於偵訊中證述：伊於97年4 月間有用家裡的電話0000
    0000號打給被告，以1,000 元1 包海洛因的價格向被告購買
    ，約在鶯歌交易等語綦詳，經核與其警詢時述相符（見同上
    偵卷第40、79、80頁），並參酌乙○○以其住處電話於97年
    4 月26日11時許撥打被告持用之上開手機之通話內容：「要
    1 張，弄多一點」等暗語（如附表三編號4 所示），及佐以
    證人即監聽警員胡豐證證述張數係代表千元單位之情節；復
    參以證人甲○○與被告為國中同學，亦無仇隙，自無虛構誣
    陷被告之理，益徵證人乙○○於警詢、偵訊中所證述其確實
    基於購買毒品或洽詢毒品之動機而與被告見面，並進而交易
    海洛因等情節，應非虛妄，堪以採信。雖證人甲○○於本院
    審理時改稱：被告與伊為國中同學，伊於97年4 月間時打電
    話給被告要拿海洛因，但那天東西是被告旁邊的人拿給伊的
    ，伊東西拿了就走了，應該是被告有管道，伊是打電話給被
    告要請他調毒品等語（見本院卷第188 頁），惟查，依毒品
    量微價高之市場行情且為警察查緝甚嚴，若非大量購買而有
    取得價格較為便宜之可能，殊無合購之必要，如證人甲○○
    僅係詢問有無購買之管道，則被告為免因出面購買毒品或持
    有毒品被查獲，遭致刑事訴追，大可直接提供「藥頭」之聯
    絡電話予證人甲○○，由證人甲○○自行向「藥頭」購買毒
    品即可，實無帶同「藥頭」親自交付毒品而為交易之必要，
    而更增添遭人發覺、為警查獲之風險。況且，依證人甲○○
    於本院審理時所證述，亦指證其現金係由被告所收執，足認
    被告並非僅係仲介被告與同車男子2 人交易毒品，而未曾經
    手買賣價金之事，復佐以證人甲○○既證述並不認識乘坐於
    副駕駛座之人，亦不知悉被告毒品來源是否為該人所提供之
    情，則依一般社會通常觀念，對於買方之甲○○而言，其主
    觀上認定該毒品之出賣人係為被告無疑，且參以證人甲○○
    於偵查中並陳稱：希望不要跟被告碰面，或讓被告知道伊有
    指證他等語（見同上偵卷第81頁），顯見證人甲○○係與被
    告同庭受有壓力，其於審理中所證述之內容，是否刻意迎合
    被告所辯伊係幫忙調貨，而毒品係由藥頭「阿仙」所販賣之
    情節，尚非無疑。是以，因乏其他事證足以證明同車之人確
    為被告所稱之藥頭「阿仙」，且如上述，被告既收執現金，
    且為聯繫與被告甲○○購買毒品之事宜，則足堪認定係為販
    賣毒品之出賣人，從而，被告上開所辯，應係卸責之詞，不
    足採信。
  (三)丁○○於97年5 月14日以其門號0000000000號行動電話撥打
    丙○○上開行動電話聯絡，在臺北縣鶯歌鎮○○○路宏德宮
    廟口，以2,000 元之價格購買甲基安非他命之事實，業據證
    人丁○○於本院審理、偵訊中證述：伊稱呼被告為「羊仔」
    ，伊於97年5 月14日10時58分撥打電話予被告，表示要購買
    甲基安非他命，本來是要買4,000 元的量，因為被告不夠就
    付給他2,000 元，在鶯歌鎮○○○路前一個宏德宮廟口跟他
    買的，在場只有伊和被告等語綦詳（見本院卷第108-111 頁
    ），並參酌丁○○以其行動電話，並參酌丁○○以持用手機
    於97年5 月14日10時58分許撥打被告持用之上開手機之通話
    內容：「拿2 千」（如附表三編號5 所示），並參以證人丁○○於本院審理時證述稱呼被告為「羊仔」等語（見本院卷
    第110 頁），核與被告更名前姓名「林義羊」確相符合，有
    臺灣高等法院被告前案紀錄表在卷可按，且證人丁○○與被
    告，並無仇隙，自無虛構誣陷被告之理，益徵證人丁○○於
    偵訊中及本院審理時所證述其確實基於購買毒品或洽詢毒品
    之動機而與被告見面，並進而交易甲基安非他命等情節，應
    非虛妄，堪以採信。被告雖辯稱：伊係與證人丁○○合資購
    買甲基安非他命，係幫證人調貨而已云云，惟查，毒品量微
    價高之市場行情，及政府查緝森嚴、刑罰嚴峻等情，已如前
    述，是被告何以甘冒重典之風險下，自行與藥頭交易後再轉
    交予證人丁○○；況證人丁○○欲購買甲基安非他命時，被
    告未必同時有施用之需求或無甲基安非他命供施用，而須馬
    上與人合買毒品解癮之情，再被告與證人丁○○既僅係普通
    朋友關係，如證人丁○○要求與被告合資購買甲基安非他命
    ，被告為免因出面購買毒品或持有毒品被查獲，遭致刑事訴
    追，大可直接提供「藥頭」之聯絡電話予證人丁○○，由證
    人丁○○自行向「藥頭」購買毒品即可，實無親自出面向藥
    頭購買毒品之必要，且證人丁○○施用甲基安非他命已有10
    年之長，亦經其證述詳實在卷（見本院卷第107 頁），則證
    人丁○○必定有其他購買甲基安非他命之來源及管道得以迅
    速取得甲基安非他命，而無須透過被告輾轉取得毒品以徒耗
    時間。此外，證人丁○○於本院審理時並證述：「我不知道
    被告是將自己的甲基安非他命給我，或者是去跟其他藥頭調
    毒品，我並不知道被告毒品來源為何，我只知道伊給被告錢
    ，被告給我藥」等語（見本院卷第109 、111 頁），再參酌
    證人丁○○取得甲基安非他命之價格，亦合於一般市場行情
    ，並非有何低於市價甚鉅之情形，益徵證人丁○○向被告購
    買甲基安非他命，係單純買賣交易方式，並非委託被告代為
    購買、調貨或合資，是被告上開所辯，顯非可採，不足採信
    。
  (四)至辯護人雖以證人丁○○於本院審理時證述：伊原欲向被告
    購買1 公克4,000 元之甲基安非他命，惟因被告數量不夠，
    才向被告拿0.5 公克2,000 元之甲基安非他命，惟與附表三
    編號5 所示之通聯譯文內容不符為由，認證人丁○○上開證
    述內容之可信性甚低，不足採信。然查，證人丁○○迭於警
    詢、偵訊及本院審理時，始終就其購買金額為2,000 元證述
    不移，而通聯譯文係用以證明被告與證人丁○○間有討論交
    易毒品之事實，且2 人於見面時是否有更異原先約定交易之
    內容，亦屬可能，則不能以證人丁○○證述內容與通聯譯文
    略有不符，而率認證人丁○○證述內容俱不足採。是以，被
    告究實際交付甲基安非他命予丁○○之金額及數量，仍應以
    證人丁○○始終一致之證述內容為憑。
  (五)再上開證人乙○○、甲○○及丁○○確實曾分別有施用海洛
    因、甲基安非他命而經法院科刑處罰之紀錄，分別有臺灣高
    等法院在監在押全國紀錄表在卷可按，核與其等於本院審理
    時證述於97年4 、5 月間分別有施用海洛因或甲基安非他命
    之情相符，足佐上開證人確有動機向被告購買毒品以施用之
    事實。此外，復有自被告位於桃園縣龜山鄉○○路104 巷9
    號3 樓查獲之電子磅秤2 台、分裝袋8 大包等物與查獲照片
    1 幀在卷可證（見同上偵卷第61頁）。上開電子磅秤2 個及
    分裝袋8 大包，均非一般家庭日常生活所需或常見之物品及
    數量，顯係被告為供不同購毒者所購買不同毒品予以秤重並
    以分裝袋包裝所用之物，亦足佐被告有上開販賣海洛因及甲
    基安非他命之犯行。
  (六)按毒品危害防制條例所規定之販賣毒品罪，雖未明示「營利
    之意圖」為其犯罪構成要件，然「販賣」一語，在文義解釋
    上當然已寓含有買賤賣貴，而從中取利之意思存在。且從商
    業交易原理與一般社會觀念而言，販賣行為在通常情形下，
    仍係以謀取利益為其活動之主要誘因與目的。然被告自始即
    否認有販賣海洛因及甲基安非他命之情事，致無從得知其購
    入海洛因、甲基安非他命之確實價格及是否確有買低賣高營
    利情事，惟販賣海洛因、甲基安非他命係屬違法行為，非可
    公然為之，販賣者販入後可任意分裝增減其份量再行出售，
    而每次交易之價格、數量，亦隨時依交易對象、當時行情而
    變動，縱或出售之價格較低，亦非當然無營利意圖，即便為
    相同價格，因份量較少亦能從中獲利，除經坦承犯行並能供
    明販入、賣出確實價量外，委難查得實情，如被告自始否認
    到底，既無法追得上手，更難查悉有無從中獲利，是除非別
    有事證，足認係按同一價量委買或轉售，確未牟利外，尚難
    據此即認販賣之證據有所未足，否則將造成知過坦承者難辭
    重典，飾詞否認者反得僥倖，而失情理之平。且按一般民眾
    均知政府一向對毒品之查禁森嚴，且重罰不予寬貸，衡情倘
    非有利可圖，絕無平白甘冒被嚴查重罰高度風險之理，從而
    ，舉凡其有償交易，除足反證其確係另基於某種非營利本意
    之關係外，通常尚難因無法查悉其販入價格，作為是否高價
    賣出之比較，諉無營利之意思阻卻販賣犯行之追訴（最高法
    院84年度第3 次刑事庭會議決議意旨參照），而被告與證人
    乙○○、甲○○及丁○○等人均非至親，倘無從中賺取差價
    或投機貪圖小利，豈有屢屢甘冒重典依購入價格轉售或代購
    之理？是被告主觀上具有營利之意圖，亦臻明確。至販賣所
    得部分，本院綜合證人前後證詞，認：(1)販賣予證人乙○○
    1 次，所得為1,000 元；(2)販賣與予人甲○○1 次，所得
    1,000 元；(3)販賣予證人丁○○1 次，所得為2,000 元。
  (七)綜上調查結果，被告所辯，均不足採信。本件事證明確，被
    告販賣第一級毒品海洛因及第二級毒品甲基安非他命之犯行
    ，已堪認定。
二、核被告上開分別販賣第一級毒品海洛因予甲○○、乙○○及
    販賣第二級毒品甲基安非他命之行為，係犯毒品危害防制條
    例第4 條第1 項之販賣第一級毒品罪及同條第2 項之販賣第
    二級毒品罪（詳如附表一所示）。被告各次持有第一級毒品
    海洛因及甲基安非他命低度行為，均為販賣第一級毒品海洛
    因、販賣第二級毒品甲基安非他命高度行為所吸收，故均不
    另論罪。被告與姓名年籍不詳成年男子就事實欄一(二)所載犯
    行，彼此間均有犯意聯絡及行為分擔，均為共同正犯。查被
    告前於(1)民國84年間因違反麻醉藥品管理條例案件，經本院
    以84年度訴字第5213號判處應執行有期徒刑5 年2 月，再由
    臺灣高等法院以85年度上訴字第1468號判決上訴駁回，復經
    最高法院85年度台上字第4133號判決上訴駁回而確定；(2)又
    於85年間因違反麻醉藥品管理條例案件，經本院以85年度訴
    字第2058號判處有期徒刑6 月確定，並與(1)案接續執行，嗣
    於89年1 月20日因縮短刑期假釋出監（殘餘刑期4 年9 月又
    10日）；(3)再於同年間因違反肅清煙毒條例案件，由本院以
    86 年 度訴字第511 號判處有期徒刑2 年2 月，經臺灣高等
    法院以86年度上訴字第5435號判決上訴駁回而確定；(4)復於
    同年間因違反藥事法案件，經本院以86年度易字第7689號判
    處有期徒刑6 月確定；(5)又於同年間因違反麻醉藥品管理條
    例案件，經本院以86年度易字第7689號判處有期徒刑7 月確
    定；上開(3)(4)(5)案復經本院以87年度聲字第1001號裁定應執
    行有期徒刑3 年確定，並與上開(1)(2)案經撤銷假釋之殘餘刑
    期接續執行，嗣於96年5 月27日縮刑期滿執行完畢，有臺灣
    高等法院被告前案紀錄表在卷可按，其受有期徒刑執行完畢
    ，於5 年以內故意再犯本件最重本刑為有期徒刑以上之上揭
    3 罪，皆為累犯，均應依刑法第47條第1 項之規定，加重其
    刑，惟就販賣第一級毒品罪部分，因死刑及無期徒刑不得加
    重，僅就罰金刑部分加重其刑；又就販賣第二級毒品罪部分
    ，亦因無期徒刑不得加重，僅就有期徒刑及罰金刑部分加重
    其刑。被告所犯上開3 罪，犯意各別，行為互殊，應予分論
    併罰。又被告販賣第一級毒品海洛因予乙○○、甲○○各1
    次之數量均甚微，獲利亦不多，並衡酌其造成之損害，與一
    般大盤毒梟之情節迥異，而販賣第一級毒品罪之法定本刑為
    死刑或無期徒刑，倘科以法定最輕本刑無期徒刑，依一般社
    會法律情感，仍嫌過重，顯可憫恕，乃均依刑法第59條規定
    減輕其刑，故死刑減為無期徒刑，無期徒刑減為20年以下15
    年以上有期徒刑，而罰金刑則減輕其刑二分之一，並依法先
    加後減之。爰審酌被告素行非佳，有多次煙毒、麻藥等前案
    紀錄（有臺灣高等法院被告前案紀錄表在卷可參），為國中
    畢業之智識程度，竟未思以正途謀生，而圖不法利益，無視
    於政府所推動之禁毒政策，而販賣毒品，使毒品流落市面，
    毒害他人，且犯後未能坦認販賣毒品之犯行，猶飾詞否認之
    犯後態度，惟念其販售毒品期間非長，獲利甚微，與坊間大
    盤販賣毒品者，情節尚有不同等一切情狀，分別量處如主文
    所示之刑，並定其應執行之刑。
三、扣案如附表二編號3 、4 所示之電子磅秤及分裝袋，係為被
    告所有，且顯係供販賣毒品所用之物，及預備供分裝第一級
    毒品海洛因及第二級毒品甲基安非他命販賣所用之物，爰均
    依刑法第38條第1 項第2 款規定沒收。又被告販賣第一級毒
    品海洛因予乙○○、甲○○各1 次，所得各為1,000 元及販
    賣第二級毒品甲基安非他命予丁○○1 次，所得為2,000 元
    ，雖均未扣案，然既為被告販毒所得，各應依毒品危害防制
    條例第19條第1 項規定宣告沒收，如全部或一部不能沒收，
    以其財產抵償之。扣案如附表二編號1 、2 所示之物，經送
    請法務部調查局及內政部警政署刑事警察局鑑驗結果，固分
    別係第一級毒品海洛因及第二級毒品甲基安非他命，惟經被
    告供陳均係於97年6 月25日所購入等語在卷（見本院卷第
    113 頁），且被告於97年6 月27日施用海洛因及甲基安非他
    命之犯行，業經本院判刑確定，亦佐扣案毒品顯與本案販賣
    毒品犯行無關；至被告供聯絡販賣第一級毒品海洛因及第二
    級毒品甲基安非他命所用之門號0000000000號行動電話，未
    據扣案，且無從證明係被告所有；扣案如附表二編號5 至8
    所示之物，固係被告所有，惟無其他積極證據證明與被告販
    賣毒品有關，或係被告販賣毒品所得之物，故均不併予宣告
    沒收。
據上論斷，應依刑事訴訟法第299 條第1 項前段，毒品危害防制
條例第4 條第1 項、第2 項、第19條第1 項，刑法第11條、第28
條、第47條第1 項前段、第59條、第38條第1 項第2 款、第51條
第5 款，判決如主文。
本案經檢察官連思藩到庭執行職務。
中    華    民    國    98    年    3     月    31    日
                  刑事第十四庭  審判長法  官  張江澤
                                      法  官  劉景宜
                                      法  官  陳海寧
以上正本證明與原本無異。
如不服本判決，應於收受本判決送達後10日內，向本院提出上訴
書狀，其未敘述上訴理由者，並得於提起上訴後10日內向本院補
提理由書狀（均須按他造當事人之人數附繕本）「切勿逕送上級
法院」。
                                      書記官  潘佳欣
中    華    民    國    98    年    3     月    31    日
附表一
┌──┬───────────┬─────────────────┐
│編號│  犯 罪 事 實         │          主              文      │
├──┼───────────┼─────────────────┤
│ 1  │被告於97年4 月25日12、│丙○○販賣第一級毒品，累犯，處有期│
│    │13時許，在臺北縣鶯歌鎮│徒刑拾陸年。扣案如附表二編號3 、4 │
│    │陶瓷博物館前，販賣第一│所示之物均沒收；未扣案之販賣第一級│
│    │級毒品海洛因予乙○○  │毒品所得新臺幣壹仟元沒收之，如全部│
│    │                      │或一部不能沒收時，以其財產抵償之。│
├──┼───────────┼─────────────────┤
│ 2  │被告於97年4 月26日11時│丙○○共同販賣第一級毒品，累犯，處│
│    │許，在臺北縣鶯歌鎮某市│有期徒刑拾陸年。扣案如附表二編號3 │
│    │場，與真實姓名年籍不詳│、4 所示之物均沒收；未扣案之販賣第│
│    │之成年男子共同販賣第一│一級毒品所得新臺幣壹仟元沒收之，如│
│    │級毒品海洛因予甲○○  │全部或一部不能沒收時，以其財產抵償│
│    │                      │之。                              │
├──┼───────────┼─────────────────┤
│ 3  │被告於97年5 月14日10時│丙○○販賣第二級毒品，累犯，處有期│
│    │58分後之某時，在臺北縣│徒刑柒年陸月。扣案如附表二編號3 、│
│    │鶯歌鎮○○○路「宏德宮│4 所示之物均沒收；未扣案之販賣第二│
│    │」廟口，販賣第二級毒品│級毒品所得新臺幣貳仟元沒收之，如全│
│    │甲基安非他命予丁○○  │部或一部不能沒收時，以其財產抵償之│
│    │                      │。                                │
└──┴───────────┴─────────────────┘
附表二【扣案物品】
（查獲地點：桃園縣龜山鄉○○路104 巷9 號3 樓）
┌─┬────┬─────────────┬──────────┬────────┐
│編│物品名稱│    檢   驗   結   果     │   鑑    定    書   │   備    註     │
│號│及數量  │                          │ （卷  面  位  置） │                │
├─┼────┼─────────────┼──────────┼────────┤
│1 │白色粉末│合計淨重23.9公克，空包裝總│法務部調查局濫用藥物│左列海洛因係於97│
│  │17包    │重3.98公克，均含第一級毒品│實驗室97年8 月6 日調│年6 月25日所購入│
│  │        │海洛因成分。              │科壹字第09723032160 │，業據被告供明在│
│  │        │                          │號鑑定書（見97年度偵│卷（見本院卷第  │
│  │        │                          │字第18971 號卷第101 │113 頁），顯與本│
│  │        │                          │頁）                │案犯罪無關，爰不│
│  │        │                          │                    │併予宣告沒收。  │
├─┼────┼─────────────┼──────────┼────────┤
│2 │淡黃色晶│(1)淡黃色晶體14包，驗前總毛│內政部警政署刑事警察│左列甲基安非他命│
│  │體14包及│  重41.38 公克，空包裝總重│局97年7 月25日刑鑑字│係於97年6 月25日│
│  │白色晶體│  3.1 公克，含甲基安非他命│第0000000000號鑑定書│所購入，業據被告│
│  │1 包，共│  成分。                  │（見同上偵卷第99頁）│供明在卷（見本院│
│  │15包    ├─────────────┤                    │卷第113 頁），顯│
│  │        │(2)白色晶體1 包，驗前毛重  │                    │與本案犯罪無關，│
│  │        │  0.73公克，空包裝總重0.16│                    │爰不併予宣告沒收│
│  │        │  公克，含甲基安非他命成分│                    │。              │
│  │        │  。                      │                    │                │
├─┼────┼─────────────┼──────────┼────────┤
│3 │電子磅秤│                          │                    │顯係被告供販賣毒│
│  │2台     │                          │                    │品所用之物，爰依│
│  │        │                          │                    │刑法第38條第1 項│
│  │        │                          │                    │第2 款規定沒收。│
├─┼────┼─────────────┼──────────┼────────┤
│4 │分裝袋8 │                          │                    │顯係被告預備供販│
│  │大包    │                          │                    │賣毒品所用之物，│
│  │        │                          │                    │爰依刑法第38條第│
│  │        │                          │                    │1 項第2 款規定沒│
│  │        │                          │                    │收。            │
├─┼────┼─────────────┼──────────┼────────┤
│5 │研磨器1 │經採樣研磨器上之白色粉末，│交通部民用航空局航空│雖為被告所有，惟│
│  │組      │檢出Caffeine（咖啡因）成分│醫務中心97年10月3 日│與本案犯罪無關，│
│  │        │，未檢出管制藥品或毒品成分│航藥鑑字第0975109 號│爰不併予宣告沒收│
│  │        │。                        │毒品鑑定書（見本院卷│。              │
│  │        │                          │第49頁）            │                │
├─┼────┼─────────────┼──────────┼────────┤
│6 │吸食器1 │                          │                    │雖為被告所有，惟│
│  │組      │                          │                    │與本案犯罪無關，│
│  │        │                          │                    │爰不併予宣告沒收│
│  │        │                          │                    │。              │
├─┼────┼─────────────┼──────────┼────────┤
│7 │瓦斯噴燈│                          │                    │雖為被告所有，惟│
│  │1 組    │                          │                    │與本案犯罪無關，│
│  │        │                          │                    │爰不併予宣告沒收│
│  │        │                          │                    │。              │
├─┼────┼─────────────┼──────────┼────────┤
│8 │葡萄糖3 │                          │                    │雖為被告所有，惟│
│  │包      │                          │                    │與本案犯罪無關，│
│  │        │                          │                    │爰不併予宣告沒收│
│  │        │                          │                    │。              │
├─┼────┼─────────────┼──────────┼────────┤
│9 │現金新臺│                          │                    │雖為被告所有，惟│
│  │幣      │                          │                    │與本案犯罪無關，│
│  │591,000 │                          │                    │爰不併予宣告沒收│
│  │元      │                          │                    │。              │
├─┼────┼─────────────┼──────────┼────────┤
│10│手機2支 │附掛門號0000000000號行動│                    │雖為被告所有，惟│
│  │        │  電話                    │                    │與本案犯罪無關，│
│  │        │附掛門號0000000000號行動│                    │爰不併予宣告沒收│
│  │        │  電話                    │                    │。              │
└─┴────┴─────────────┴──────────┴────────┘
附表三【通訊監察譯文】
┌─┬─────┬──────┬──┬──────┬──────────────┬─────┐
│編│          │監察：A     │聯絡│對方：B     │談   話   內   容   譯   文 │ 卷面位置 │
│  │ 日期時間 │姓名及電話  │    │姓名及電話  │                            │          │
│號│          │號碼        │方向│號碼        │                            │          │
├─┼─────┼──────┼──┼──────┼──────────────┼─────┤
│1 │97/04/24  │丙○○      │←  │乙○○      │B：喂。                     │97年度偵字│
│  │18：31：52│綽號：      │    │（演清）    │A：喂。                     │第18671 號│
│  │          │「羊哥」    │    │00000000    │B：你在哪裡。               │卷第91頁  │
│  │          │0000000000  │    │            │A：你誰。                   │          │
│  │          │            │    │            │B：演清（同音）。           │          │
│  │          │            │    │            │A：鶯歌啊。                 │          │
│  │          │            │    │            │B：我要找你拿。             │          │
│  │          │            │    │            │A：幹嘛。                   │          │
│  │          │            │    │            │B：要拿一張（1千元毒品）。  │          │
│  │          │            │    │            │A：要就快點，我要去大溪了。 │          │
│  │          │            │    │            │B：你早上的袋子要留給我。   │          │
│  │          │            │    │            │A：好。                     │          │
│  │          │            │    │            │B：你在哪裡。               │          │
│  │          │            │    │            │A：我在菜市場這裡。         │          │
│  │          │            │    │            │B：好。                     │          │
├─┼─────┼──────┼──┼──────┼──────────────┼─────┤
│2 │97/04/25  │丙○○      │←  │乙○○      │B ：先拿1 張（1 千元海洛因毒│同上偵卷第│
│  │12：52：44│綽號：      │    │（演清）    │品）止癮一下。              │92頁      │
│  │          │「羊哥」    │    │00000000    │A：到陶瓷博物館（鶯歌）前面 │          │
│  │          │0000000000  │    │            │   一條路。                 │          │
├─┼─────┼──────┼──┼──────┼──────────────┼─────┤
│3 │97/04/25  │丙○○      │→  │甲○○      │B：他已經下去，騎銀色50CC機 │同上偵卷第│
│  │13：03：30│綽號：      │    │（阿財）    │   車去。                   │92頁      │
│  │          │「羊哥」    │    │0000000000  │                            │          │
│  │          │0000000000  │    │            │                            │          │
├─┼─────┼──────┼──┼──────┼──────────────┼─────┤
│4 │97/04/26  │丙○○      │←  │甲○○      │B：要1張（1千元毒品），弄多 │同上偵卷第│
│  │11：00：07│綽號：      │    │（阿財）    │   一點。                   │93頁      │
│  │          │「羊哥」    │    │00000000    │A：好。                     │          │
│  │          │0000000000  │    │            │                            │          │
├─┼─────┼──────┼──┼──────┼──────────────┼─────┤
│5 │97/05/14  │丙○○      │←  │丁○○      │B：拿2千（2千元毒品）。     │同上偵卷第│
│  │10：58：27│綽號：      │    │（蕃薯）    │A：我先拿1個（1公克）給你好 │94頁      │
│  │          │「羊哥」    │    │0000000000  │   了。                     │          │
│  │          │0000000000  │    │            │B：好。                     │          │
└─┴─────┴──────┴──┴──────┴──────────────┴─────┘
附錄本案論罪科刑法條全文：
毒品危害防制條例第4條
製造、運輸、販賣第一級毒品者，處死刑或無期徒刑；處無期徒
刑者，得併科新臺幣1 千萬元以下罰金。
製造、運輸、販賣第二級毒品者，處無期徒刑或7 年以上有期徒
刑，得併科新臺幣7 百萬元以下罰金。
製造、運輸、販賣第三級毒品者，處5 年以上有期徒刑，得併科
新臺幣5 百萬元以下罰金。
製造、運輸、販賣第四級毒品者，處3 年以上10年以下有期徒刑
，得併科新臺幣3 百萬元以下罰金。
製造、運輸、販賣專供製造或施用毒品之器具者，處1 年以上7
年以下有期徒刑，得併科新臺幣1 百萬元以下罰金。
前五項之未遂犯罰之。


司法院資訊處製作；財團法人民間司法改革基金會備份。
